臺灣高雄地方法院刑事判決　　　　　　　96年度訴字第2777號
公　訴　人　臺灣高雄地方法院檢察署檢察官
被　　　告　乙○○
指定辯護人　本院公設辯護人陳信凱
上列被告因公共危險案件，經檢察官提起公訴（96年度偵字第
10877 號），本院判決如下：
    主  文
乙○○犯恐嚇危害安全罪，處有期徒刑壹年肆月，減為有期徒刑
捌月，扣案內含松香水之保特瓶壹只（驗餘淨重647.62公克）沒
收之。
    事  實
一、乙○○自民國96年3 月8 日起擔任黃美麗所經營址設高雄市
    新興區○○○路30號「六合飯店」之員工，於96年4 月6 日
    因店務與另一員工甲○○發生口角後離職。詎乙○○離職後
    心生不滿，為發洩情緒，知悉松香水為易燃物，可輕易以火
    點燃，如恣意潑灑，足使人懼怕是否易遭引燃而生損害於生
    命、身體及財產之危險，竟仍基於恐嚇之犯意，於96年4 月
    11 日 凌晨1 時許，先攜帶松香水騎乘ZEQ-587 機車停放於
    「六合飯店」附近之民主路與民主橫路口之騎樓下，嗣於同
    日凌晨3 時許另持內裝有松香水之保特瓶，前往「六合飯店
    」後門熱水器加柴油處潑灑，以此舉動表示加害生命、身體
    、財產之方式，恐嚇「六合飯店」及在飯店內服務之甲○○
    、戊○○，足生危害於安全，適經甲○○、戊○○發覺有異
    報警循線在高雄市○○區○○路與南台路口查獲，並在其所
    騎乘之機車前車籃內扣得乙○○所有內含松香水之保特瓶1
    只（淨重650.32公克，驗餘淨重647.62公克）。
二、案經高雄市政府警察局新興分局報告臺灣高雄地方法院檢察
    署檢察官偵查起訴。
    理  由
壹、證據能力部分：
一、按被告以外之人於偵查中向檢察官所為之陳述，除顯有不可
    信之情況者外，得為證據。刑事訴訟法第159 條之1 第2項
    定有明文。被告以外之人於偵查中向檢察官所為陳述，雖為
    審判外之陳述，然依刑事訴訟法之規定，檢察官係代表國家
    偵查犯罪、實施公訴，依法有訊問被告、證人、鑑定人權利
    之人；且於實務運作時，檢察官偵查中向被告以外之人所取
    得之陳述，原則上均能遵守法律規定，不致於違法取供，故
    可信度極高，自得為證據。本院審酌證人甲○○、戊○○於
    偵查中向檢察官所為陳述，並無非法取供等非任意之陳述，
    亦無其他足認該陳述有何顯不可信之情事，且經具結，依上
    開規定，該等陳述得作為本案證據。
二、被告以外之人於審判外之陳述，雖不符前4 條之規定，而經
    當事人於審判程序同意作為證據，法院審酌該言詞陳述或書
    面陳述作成時之情況，認為適當者，亦得作為證據，刑事訴
    訟法第159 條之5 第1 項定有明文。本件被告、辯護人及檢
    察官均對本判決所引用審判外陳述之證據，均同意作為本案
    證據使用，本院審酌各該證據作成之情況，並無不法取供等
    非任意性情況，認為適當，依刑事訴訟法第159 條之5 第1
    項得作為證據。
貳、認定事實所憑之證據及理由：
一、訊據被告乙○○固坦認有於上開時地前往「六合飯店」之事
    實，惟否認有何潑灑松香水恐嚇之犯行，辯稱：我當日凌晨
    雖攜帶含松香水之保特瓶放置於機車上，但不知道身上為何
    會被潑到松香水，當時只想到熱水器加柴油處旁之水龍頭清
    洗，可能不小心有滴下松香水，但並無潑灑之行為，一看到
    甲○○衝出來詢問後，馬上即離去云云。惟查：
（一）證人甲○○於本院證述：「六合飯店」後門熱水器加柴油
      處，平時係白天才加柴油，96年4 月11日上午3 時許，被
      告持空保特瓶離去「六合飯店」後門（即民主橫路9 巷）
      附近後，伊聞到熱水器加柴油處有與柴油不同且很濃之溶
      劑味道等語（見本院卷第118 頁）；另證人即到現場執行
      勤務之員警丁○○於本院審理時證述：96年4 月11日上午
      3 時許，伊接獲勤務中心通知「六合飯店」後面遭人潑灑
      不明物體，因伊曾經聞過松香水之刺鼻味道，且至現場查
      看時，「六合飯店」後門熱水器加柴油處確實有松香水之
      刺鼻味道等語（見本院卷第124 ～125 頁），復有高雄市
      政府警察局新興分局員警工作紀錄簿及受理各類案件紀錄
      表在卷可稽（見警詢卷第22～23頁），而參以報警時間已
      是凌晨3 時之深夜時間，並非白天添加柴油之工作時間，
      且員警丁○○經通報至「六合飯店」後門執行勤務時，該
      熱水器加柴油處卻充滿很濃之刺鼻松香水味道，如僅係被
      告不小心扭轉衣服滴下的少量松香水，尚不致於被告離去
      現場後，尚殘存濃烈、刺鼻之味道，足認96年4 月11日上
      午3 時許，「六合飯店」後門熱水器加柴油處確實遭潑灑
      松香水一情，應堪認定。
（二）又被告亦肯認認扣案保特瓶內之松香水為其所有放置於騎
      機車上一情（見本院卷第131 頁），且員警丁○○於本院
      審理時證述：伊至現場處理後接獲無線電通報，在七賢二
      路與南台路之華納舞廳對面尋得被告，被告當時身上有酒
      味及濃厚松香水味道，伊帶被告至民主路與民主橫路口之
      機車停放處確認時，始發現扣案內含松香水之保特瓶等語
      （見本院卷第125 頁）。參以市售國光牌松香水經鑑定後
      檢出主成分含有「二甲苯、三甲苯、四甲苯、四甲基等芳
      香烴及碳8 、碳9 、碳10等正烷烴成分」、義捷牌松香水
      檢出主要成分「甲苯、二甲苯、三甲苯、四甲基等芳香烴
      及碳10、碳11、碳12等正烷烴成分」；另被告為警發現時
      身上所穿著之黑色上衣經鑑定結果，主要成分為「碳14、
      碳16、碳18、碳20、碳22等正烷烴及微量甲苯、二甲苯、
      三甲苯、四甲苯等芳香烴成分」；扣案保特瓶內之液體（
      淨重650.32公克，驗餘淨重647.62公克），經送驗結果認
      定為碳氫化合物之混合物，主要成分為「碳8 、碳10、碳
      12、碳14、碳16、碳18、碳20、碳22等正烷烴成分及甲苯
      、二甲苯、三甲苯、四甲苯等芳香烴成分」；而該黑色上
      衣及扣案保特瓶內之液體與上開國光牌、義捷牌松香水主
      成分雖不完全相同，惟主成分均為芳香烴類及烷烴類之碳
      氫化合物，且切確含量可能因品牌、等級、製造批次不同
      而有不同等情，有內政部警政署刑事警察局96年6 月12日
      刑鑑字第0960069029號鑑定書在卷可憑（見偵查卷第33頁
      ），是該扣案保特瓶內之液體為高揮發物質，確為被告所
      述之松香水無訛。
（三）被告雖先於警詢、內勤偵查時辯稱：身上之松香水係證人
      甲○○向伊潑灑所致，嗣改辯稱不知是何人向伊潑灑，因
      此才欲至「六合飯店」後門旁之水龍頭清洗等語。然扣案
      保特瓶內之液體，經滴於乾淨棉布上，經揮發10分鐘後檢
      驗出主成份為「二甲苯、三甲苯、四甲苯等芳香烴及碳10
      、碳12、碳14、碳16、碳18、碳20、碳22等正烷烴，及微
      量甲本及碳8 正烷烴」；經揮發2 小時後檢出主要成分為
      「碳12、碳14、碳16、碳18、碳20、碳22等正烷烴及微量
      碳12正烷烴」，但未檢出「甲苯、二甲苯、三甲苯、四甲
      苯等芳香烴及碳8 、碳10等正烷烴」等情，參諸上開鑑定
      書即明（見偵查卷第33頁），是該扣案具有高揮發物質之
      松香水，隨時間經過，其主成分之甲苯、二甲苯、三甲苯
      、四甲苯等芳香烴類及碳8 、碳10、碳12等正烷烴成分則
      會隨之揮發稀少，亦見被告之黑色上衣僅驗得「微量」甲
      苯、二甲苯、三甲苯、四甲苯等芳香烴成分，且「未驗得
      」碳8 、碳10、碳12等正烷烴類成分，顯與扣案松香水隨
      時間揮發之成分相同，足認被告之黑色上衣所沾染之物質
      ，亦與在被告所有置放於機車上之扣案保特瓶內之松香水
      成分相同，從而被告黑色上衣所沾染之液體，顯為被告所
      攜帶扣案保特瓶內之松香水無疑，亦堪認被告身上之松香
      水，乃係其自己造成，被告辯稱不知被何人潑灑松香水，
      甚至於顯為卸責之詞，不足採信。
（四）另證人甲○○於偵查中及本院證述：伊於報警當日凌晨3
      時許至「六合飯店」後門倒垃圾時發現有一像被告之背影
      ，即返回飯店內請戊○○至飯店外確認，待戊○○回飯店
      內向伊回報確認是被告且持一瓶不明液體之保特瓶蹲在熱
      水器加柴油處附近，伊又衝出至「六合飯店」後方，此時
      被告已往回走，手持一個1 至1.5 公升之保特瓶空瓶高舉
      搖晃，伊至熱水器加柴油處聞到強烈溶劑之味道，即喝令
      被告「敢潑汽油就不要走」等語，再請戊○○報警，伊則
      繼續跟著被告，直到「六合飯店」後方轉角處遇到飯店內
      之客人，請該客人幫伊繼續跟著被告，伊則返回飯店，待
      員警到達後，員警復接到客人通報之被告所在位置，戊○○即與該員警前往等語（見本院卷第115 ～118 頁）；另
      證人戊○○則於本院證述：甲○○看到被告後，伊後來又
      跑出去外面，再與被告相隔約2 、3 公尺處，看到被告坐
      在「六合飯店」後門隔壁店家小樓梯上，該地離熱水器加
      柴油處不到1 公尺，且被告手持裝有東西約1.5 公升之保
      特瓶，之後伊回飯店內報警等語等語（見本院卷第120 ～
      123 頁）；雖證人甲○○與戊○○均證稱未親眼目睹被告
      有何潑灑松香水之情，然參酌被告出現於「六合飯店」之
      時點乃係凌晨3 時，非一般熱鬧人多之時間，且於被告出
      現前，該熱水器加柴油處尚無任何異狀，被告經證人戊○○發現坐在「六合飯店」後門隔壁之小樓梯上時，尚握有
      內含不明液體之保特瓶，待證人甲○○復趕至「六合飯店
      」後門察看時，被告已經轉身離開，且手上之保特瓶已是
      空瓶，而證人甲○○及經通報立即到場之員警，均在「六
      合飯店」後門之熱水器加柴油處聞到濃烈刺鼻之松香水味
      道等情，堪認被告係於證人戊○○發現返回「六合飯店」
      內通知證人甲○○之此一段期間內，將手中經分裝成約
      1.5 公升裝保特瓶之松香水潑灑至「六合飯店」後門之熱
      水器加柴油處，至為灼然。
（五）被告雖以證人戊○○證述聽聞證人甲○○說被告在飯店後
      門熱水器加柴油處潑灑松香水才跟著出去看見被告坐在該
      處旁隔壁店家之樓梯上之語，認定證人甲○○所述係聽聞
      證人戊○○回報始衝至「六合飯店」後門之情為不實等語
      。然：
   (1) 依證人甲○○於本院證述：當日係伊與戊○○值班，而飯
      店櫃臺必須有一人看守，當伊到「六合飯店」後門倒垃圾
      時係發現像被告之背影，即返回飯店請戊○○出去確認，
      伊則在飯店內等候消息，嗣戊○○回報表示看到被告之車
      子，後來又看到被告蹲在「六合飯店」後門熱水器加柴油
      處，伊即衝出去「六合飯店」後方，看到被告往回走，伊
      即喝令被告等語（見本院卷第114 ～115 頁），且與證人
      甲○○於偵查中所述均屬一致（見偵查卷第24頁），而證
      人甲○○就其發現被告及處理經過，於交互詰問時，係依
      時間順序一一陳述，且「六合飯店」為一經營旅客投宿之
      旅社，於當日凌晨3 時許僅有證人甲○○、戊○○2 人值
      班，如一人至外巡邏，一人留在飯店櫃臺看守，以免失職
      ，尚與常情相符，是證人甲○○證述第一次係看見被告之
      背影，待第二次至「六合飯店」後門時，始與被告談論為
      何要潑灑並遭被告回話等情，應屬實在。
   (2) 況證人戊○○經檢察官主詰問「為何知道被告之後有回到
      『六合飯店』潑松香水」時答稱：因為證人甲○○有看到
      ，伊又跑出去外面看到被告坐在「六合飯店」後門隔壁店
      家之小樓梯上等語。待辯護人反詰問「甲○○之前有無叫
      你出去『六合飯店』繞一繞，有無看到任何可疑者」時答
      稱：因前幾天有異狀，所以有出去巡邏，巡邏時沒有看到
      可疑之人等語。又經辯護人反詰問「是否自己或證人甲○○看到被告潑灑松香水」時則答稱：都沒有人看到，是大
      家猜測的等語。再經辯護人反詰問「是否有看到被告機車
      停放之位置」時答稱：有，就在巷子口旁邊，距「六合飯
      店」不到100 公尺，離後門約60、70公尺處等語；嗣經檢
      察官覆主詰問「看到被告蹲在『六合飯店』後門熱水器加
      柴油處時，與被告距離多遠」，則答稱：約2 、3 公尺等
      語（詳見本院卷第120 ～123 頁）。故從上開詰問過程可
      知，詰問之問題並未特定時間點，且係就證人戊○○所見
      聞之內容片段式、跳躍式之詰問，並未就證人戊○○見聞
      之前後順序一一釐清，自不得因此遽認證人戊○○所述之
      內容與證人甲○○所述不同。
   (3) 再參諸證人戊○○係因知悉被告機車停放處而帶同警員丁○○前往查看一情，業經證人丁○○於本院證述明確（見
      本院卷第125 頁），然證人戊○○既不可能在與被告相隔
      2 、3 公尺處看見被告，同時又看見離其約60、70公尺處
      之被告機車，是其看見被告及被告之機車顯有前後之時間
      差，而參以證人戊○○答稱甲○○看到後，「伊跑出去外
      面看時，看見被告蹲在『六合飯店』後門隔壁店家小樓梯
      上」、「由證人甲○○跟著被告，由伊報警」等語，顯見
      證人戊○○所稱看到被告之機車之時間點，尚在發現被告
      坐在「六合飯店」後門之隔壁小樓梯上前，益見其所述「
      證人甲○○有看到」一詞應係指甲○○第一次看見被告之
      背影後返回飯店告知證人戊○○之情，故證人戊○○始有
      可能出外查看，待看到被告之機車後，緊接著發現被告坐
      在「六合飯店」後門之隔壁小樓梯上。另證人戊○○所述
      在之前有出去巡邏，並未發現可疑者等語，顯係指在證人
      戊○○第一次看見被告之背影之前，而非證人甲○○發現
      被告後命其出門查看之時點，是證人甲○○所述，與證人
      戊○○所述尚無矛盾之處。
   (4) 從而，被告上開所辯，尚有誤解，而無可採，證人甲○○
      所述上開聽聞證人戊○○回報後，至「六合飯店」後門發
      現被告之經過等情，應堪採信。
（六）查松香水乃係一高揮發物質，且足供縱火劑使用，其成分
      燃點一般低於攝氏950 度，而點燃之香菸完全燃燒可能攝
      氏950 度，如以點燃之香菸接觸松香水，可引起火勢等情
      ，有內政部警政署刑事警察局96年8 月24日函附卷可參（
      見本院卷第34、35～98頁），故僅將松香水潑灑於「六合
      飯店」後門之熱水器加柴油處之舉動，即足令人恐懼有遭
      引燃放火迅速延燒飯店及危及其內服務人員之可能，此亦
      係六合飯店負責人黃美麗委託證人甲○○、戊○○報警之
      原因（見警詢卷第4 、5 、12頁），而被告亦難諉為不知
      ，參以被告係因與證人甲○○因工作而起口角，旋於發生
      爭執當日離職，被告亦對證人甲○○有所不滿等情，亦據
      被告及證人甲○○陳述在卷（見本院卷第113 、132 頁）
      ，是其潑灑松香水之行為，顯為發洩心中不滿之情緒所為
      ，且已生危害於黃美麗所經營「六合飯店」財產及在內值
      班而發現被告潑灑松香水之服務人員甲○○、戊○○之生
      命、身體之安全。是依被告上開所為，確有以加害生命、
      身體、財產之犯意，應可認定。
二、綜上所述，被告上開所辯，均不足採信，本件事證明確，被
    告犯行堪以認定，應依法論科。
、論罪科刑部分：
一、核被告所為係犯刑法第305 條以加害生命、身體、財產之事
    ，恐嚇他人致生危害於安全罪。被告一潑灑松香水之行為，
    同時恐嚇「六合飯店」之負責人黃美麗及其內人員甲○○、
    戊○○，係以一行為觸犯數罪名、侵害數法益之想像競合犯
    ，應依刑法第55條規定，從一重處斷。公訴意旨雖認被告在
    「六合飯店」後門熱水器加柴油處潑灑松香水一節係犯刑法
    第173 條第3 項、第1 項之放火燒燬現供人使用住宅未遂之
    罪，惟經被告否認，並辯稱：扣案之打火機及香菸乃係伊平
    常吸用之用等語。經查：(1)證人甲○○當日第一次發現被告
    之背影，再返回飯店令戊○○出外查探時，證人戊○○係看
    見被告有點晃神坐於階梯上時，手上雖持有內含液體之保特
    瓶，但「並無為任何其他動作」等情，業據證人戊○○證述
    明確（見本院卷第120 頁）；待證人戊○○回飯店回報後，
    證人甲○○外出查探時，被告已潑灑完松香水，手持空保特
    瓶起身欲離去，亦經證人甲○○證述明確（見本院卷第118
    頁），是被告至「六合飯店」旁之樓梯上蹲坐後以迄離開時
    ，均無表現出欲引燃松香水之打火機或香菸之行為，應堪認
    定。(2)且扣案之打火機及香菸均係在被告身上發現，有證人
    即員警丁○○於本院證述明確（見本院卷第126 頁），而被
    告在證人戊○○發覺時係坐於離熱水器加柴油處不到1 公尺
    處之階梯上，如前所述，是證人戊○○進入飯店回報證人甲○○時，苟被告有意燒燬「六合飯店」，即可於利用證人戊○○、甲○○必需輪流看守「六合飯店」櫃臺而互相返回飯
    店交接之時間差，以身上之打火機輕易點燃香菸放置於柴油
    加油孔處，而毋須待證人甲○○自「六合飯店」後門出來後
    ，手持空水瓶向證人甲○○示意並且相互回話後再行離去，
    是被告所為顯與欲在放火者必然在潑灑松香水後緊接著在他
    人阻止前，即以身上之打火機、香菸引燃火勢之行為不符，
    益徵被告之犯意應僅止於恐嚇「六合飯店」及在內服務之證
    人甲○○、戊○○，而無燒燬該飯店之意思。(3)另衡諸被告
    與甲○○僅因細故發生口角、糾紛，尚無促使被告放火燒毀
    「六合飯店」之犯罪動機。此外，復查無其他積極證據足資
    認定被告有燒燬該飯店之犯意，故其行為僅該當恐嚇之犯行
    ，難認定被告有放火之故意，惟其社會基本事實同一，本院
    應依法變更起訴法條，予以審理。
二、爰審酌被告犯後否認犯行，並無悔意，僅因細故發生口角、
    糾紛，竟於深夜時分為上開恐嚇犯行，所潑灑之位置為飯店
    ，且在該飯店柴油加油孔處，易燃程度及引燃後可能造成之
    危險性，確實足引起「六合飯店」經營者及其內員工之莫大
    恐慌及壓力，情節嚴重，及其智識程度等一切情狀，量處如
    主文所示之刑。又被告犯罪時間在96年4 月24日以前，合於
    減刑條件，爰依中華民國96年罪犯減刑條例第2 條第1 項第
    3 款、第7 條之規定，減其宣告刑。
三、扣案內裝有松香水之保特瓶1 只（淨重650.32公克，驗餘淨
    重647.62公克），為被告所有，業經其於審理程序供述在卷
    ，雖與被告持以潑灑松香水之1.5 公升裝保特瓶不同，然顯
    係被告用以分裝持以潑灑之松香水，而為被告犯罪所用之物
    ，爰依刑法第38條第1 項第2 款之規定，宣告沒收。另扣案
    之打火機1 個及香菸1 包，雖均係被告所有，然與本件被告
    所實施之恐嚇犯行，尚無直接關聯性，不為沒收之宣告，附
    此敘明。
據上論斷，應依刑事訴訟法第299 條第1 項前段、第300 條，刑
法第305 條、第38條第1 項第2 款，刑法施行法第1 條之1 ，中
華民國96年罪犯減刑條例第2 條第1 項第3 款、第7 條之規定判
決如主文。
本案經檢察官丙○○到庭執行職務。
中　　華　　民　　國　　96　　年　　9 　　月　　28　　日
                  刑事第十六庭  審判長法　官  李代昌
                                      法  官  文昌
                                      法  官  梁淑美
以上正本證明與原本無異。
如不服本判決應於收受本判決後10日內向本院提出上訴書狀，並
應敘述具體理由，如未敘述上訴理由者，應於上訴期間屆滿後20
日內補提理由書狀於本院（均須按他造當事人之人數附繕本）「
切勿逕送上級法院」。
中　　華　　民　　國　　96　　年　　9 　　月　　28　　日
         　　　　　　　　　　　　　　 書記官  林麗文
附錄本案論罪法條全文
中華民國刑法第305條
（恐嚇危害安全罪）
以加害生命、身體、自由、名譽、財產之事，恐嚇他人致生危害
於安全者，處2 年以下有期徒刑、拘役或3 百元以下罰金。
